【裁判字號】    99,訴,889
【裁判日期】    990819
【裁判案由】    毒品危害防制條例
【裁判全文】
臺灣高雄地方法院刑事判決               99年度訴字第889號
公  訴  人  臺灣高雄地方法院檢察署檢察官
被      告  甲○○
選任辯護人  郭季榮律師
上列被告因毒品危害防制條例案件，經檢察官提起公訴（99年度
偵字第14145 號），本院判決如下：
    主  文
甲○○共同販賣第一級毒品，累犯，處有期徒刑玖年陸月。未扣
案之門號0000000000號行動電話壹支（含SIM 卡壹枚
），與綽號「明仔」之成年男子連帶沒收之，如全部或一部不能
沒收時，由渠等連帶追徵其價額。
    事  實
一、甲○○前於民國97年間，因賭博案件，經臺灣屏東地方法院
    以97年度簡字第938 號判決處有期徒刑3 月，甫於97年10月
    28日易科罰金執行完畢。詎其猶不知悔改，明知海洛因係毒
    品危害防制條例所列管之第一級毒品，未經許可，不得擅自
    販賣、持有，竟仍與姓名年籍不詳，綽號「明仔」之成年男
    子共同基於販賣第一級毒品海洛因以牟利之犯意聯絡，於99
    年4 月21日4 時30分許，吳瑞豐先以其門號0000000000號之
    行動電話，撥打甲○○所使用，作為對外販賣毒品工具，門
    號為0000000000號行動電話聯絡購買海洛因事宜，甲○○復
    於同日8 時18分許，以其上開0000000000號行動電話撥打吳
    瑞豐上開0000000000號行動電話，回覆告以欲販賣之海洛因
    數量，雙方於電話中談妥交易之金額、數量、地點，甲○○
    並同意讓吳瑞豐賒帳新臺幣（下同）50,000元。嗣於同日8
    時53分許，甲○○遂駕駛車牌號碼為641-YT號之營業自小客
    車，並持綽號「明仔」之成年男子所提供之海洛因3 錢，與
    吳瑞豐駕駛車牌號碼為7M-4933 號之自小客車，在高雄市○
    ○街某加油站見面，再由吳瑞豐駕駛上開自小客車搭載甲○
    ○至高雄市○○區○○路20號7 樓之8 吳瑞豐住處後，由甲
    ○○交付上開3 錢之海洛因予吳瑞豐，供其施用。俟於99年
    4 月21日9 時50分許經警持搜索票，在吳瑞豐上開住處執行
    搜索，扣得上開海洛因後，依吳瑞豐之供述拘提甲○○，始
    悉上情。
二、案經高雄市政府警察局移送臺灣高雄地方法院檢察署檢察官
    偵查起訴。
    理  由
壹、證據能力部分
一、按被告以外之人於偵查中向檢察官所為陳述，除顯有不可信
    之情況者外，得為證據，刑事訴訟法第159 條之1 第2 項定
    有明文。偵查中對被告以外之人所為之偵查筆錄，性質上係
    屬傳聞證據，惟現階段刑事訴訟法規定檢察官代表國家偵查
    犯罪、實施公訴，依法其有訊問被告之權，證人且須具結，
    而實務運作時，檢察官偵查中向被告以外之人所取得之陳述
    ，原則上均能遵守法律規定，不致違法取供，其可信度極高
    ，職是，本件證人吳瑞豐於偵查中檢察官以證人身分予以訊
    問，並經依法具結在卷，且無證據顯示檢察官在偵查時有不
    法取供之情形，亦查無證據顯示有顯不可信之情況。是揆諸
    前揭說明，上開證人於偵查中之證述，均具有證據能力。
二、再按被告以外之人於審判外之言詞或書面陳述，除法律有規
    定者外，不得作為證據；被告以外之人於審判外之陳述，雖
    不符刑事訴訟法第159 條之1 至同條之4 之規定，而經當事
    人於審判程序同意作為證據，法院審酌該言詞陳述或書面陳
    述作成時之情況，認為適當者，亦得為證據。當事人、代理
    人或辯護人於法院調查證據時，知有刑事訴訟法第159 條第
    1 項不得為證據之情形，而未於言詞辯論終結前聲明異議者
    ，視為有前項之同意，刑事訴訟法第159 條第1 項、第159
    條之5 分別定有明文。查本判決所引用之各項據以認定事實
    之傳聞性質，被告甲○○、辯護人及公訴人於本院言詞辯論
    終結前，均不爭執而未曾聲明異議，本院審酌該等言詞及書
    面陳述作成時之情況，並無出於任意性或不正取供，或違法
    或不當情事，且客觀上亦無不可信之情況，堪認為適當，揆
    諸前開說明，依法均有證據能力，合先敘明。
貳、實體部分
一、上揭犯罪事實，業據被告於偵查及本院審理中均坦承不諱，
    核與證人吳瑞豐於偵查中之證述相符（99年度偵字第14145
    號偵卷二第32頁至第33頁），而未扣案之門號0000000000號
    行動電話，被告自承係其所有，復有如附表編號1 至編號7
    所示之通訊監察譯文、現場蒐證照片10張（見高雄市政府警
    察局警卷第9 頁反至第10頁、第30頁至第34頁）附卷可憑。
    又員警於99年4 月21日9 時50分許，在高雄市○○區○○路
    20號7 樓之8 證人吳瑞豐住處扣得之碎塊物品1 袋，經送鑑
    定結果，係屬毒品危害防制條例第2 條第2 項第1 款所稱之
    第一級毒品，為第一級毒品海洛因（驗餘淨重11.38 公克）
    ，此有法務部調查局濫用藥物實驗室99年6 月15日調科壹字
    第09923013090 號鑑定書（見本院卷第26頁）在卷足佐。復
    按凡以自己犯罪之意思而參與犯罪，不論其所參與者，是否
    犯罪構成要件之行為，皆為刑法第28條所規定之正犯，固不
    待言，即以幫助他人犯罪之意思而參與犯罪，其所參與者，
    苟係犯罪構成要件之行為，亦為共同正犯，必以幫助他人犯
    罪之意思而參與犯罪，其所參與者又為犯罪構成要件以外之
    行為，始為刑法第30條第1 項所規定之幫助犯。又刑法上所
    謂販賣行為，係指以營利為目的，有償轉讓，將商品購入或
    賣出，有一於此，犯罪即為完成，故交付商品與收取價金，
    均屬販賣犯罪之構成要件行為，縱以幫助他人營利犯罪之意
    思，而有參與交付買賣標的物、收取貨款之販賣要件行為，
    即應論以共同正犯而非幫助犯（最高法院84年度台上字第56
    47號判決可資參照）。查證人吳瑞豐購買海洛因之聯絡事宜
    ，均係向被告為之，且被告於取得綽號「明仔」之成年男子
    所提供之海洛因後，亦負責與證人吳瑞豐聯絡，並於99年4
    月21日8 時53分許為交付海洛因之構成要件行為，是揆諸上
    揭說明，被告與綽號「明仔」之成年男子有犯意聯絡及行為
    分擔，而屬販賣第一級毒品之共同正犯無訛，辯護人以被告
    僅係幫助犯等語置辯，不足採信。再邇來政府為杜絕毒品氾
    濫，毒害人民甚深，再三宣導教民眾遠離毒品、媒體之報導
    既深且廣，對於毒品之禁絕，應為民眾所熟悉。又政府對於
    查緝施用、轉讓及販賣毒品無不嚴格執行，且販賣毒品罪更
    係重罪，設若無利可圖，衡情一般持有毒品者，當不致輕易
    將持有毒品交付他人。況第二級毒品甲基安非他命價格不貲
    、物稀價昂，且販賣毒品係違法行為，非可公然為之，亦無
    公定之價格，不論任何包裝，均可任意分裝增減分量，每次
    買賣價量，亦可能隨時依雙方間之關係深淺、資力、需求量
    及對行情之認知、來源是否充裕、查緝是否嚴緊，購買者被
    查獲時供述購買對象之可能性風險之評估等，因而異其標準
    ，並隨時機動調整，非可一概而論，是販賣之利得，除經坦
    承犯行或價量俱臻明確外，委難查得實情，販賣之人從價差
    或量差中牟利方式雖異，其意圖營利之非法販賣行為則一，
    茍無任何利益可圖，被告實無甘冒風險，在與購毒者均非至
    親之下，將毒品無償交付，是被告應有欲從中賺取差額利潤
    以牟利之意圖甚明。綜此，由前述證人證詞及相關書證等補
    強證據，足資擔保被告任意性自白均核與事實相符，本件事
    證明確，被告犯行堪以認定，應予依法論科。
二、核被告所為，係犯毒品危害防制條例第4 條第1 項販賣第一
    級毒品罪。其持有第一級毒品海洛因之低度行為，為其販賣
    第一級毒品海洛因之高度行為所吸收，不另論罪。被告與綽
    號「明仔」之成年男子間，有犯意聯絡及行為分擔，應論以
    共同正犯。復被告有如事實欄一所示之前案紀錄，此有臺灣
    高等法院被告前案紀錄表在卷可查，其於受有期徒刑執行完
    畢後，5 年內故意再犯本件有期徒刑以上之罪，為累犯，應
    依刑法第47條第1 項之規定，加重其刑（法定本刑為死刑、
    無期徒刑部分依法不得加重）。被告販賣第一級毒品犯行，
    於偵查及本院審理中均自白犯罪，應依毒品危害防制條例第
    17條第2 項之規定減輕其刑。另被告藉與綽號「明仔」之成
    年男子共同販賣海洛因圖利，交易之海洛因數量達3 錢之多
    ，所為罪質及惡性固非輕微，然販賣第一級毒品罪法定本刑
    為死刑或無期徒刑之罪，刑責甚重，被告實際利得不高，且
    本次販賣之海洛因並未流入市面，而其復非販賣毒品之上游
    大盤，與其他販毒集團，大量大規模販毒給不特定之多數人
    施用，牟得龐大厚利等情形相較，被告之行為危害社會程度
    顯有差異，而屬輕微，故其販賣第一級毒品犯行如逕予宣告
    最低本刑無期徒刑，顯屬過重，失之過苛，情輕法重，且無
    從依其販毒情節輕重施以不同程度之懲處，未免失其立法之
    本旨，核本件犯罪情狀，尚堪憫恕，故應依刑法第59條規定
    酌予減輕其刑，方屬公允衡平，再就上開加重減輕等事由，
    依法先加重再遞減輕之（法定本刑為死刑、無期徒刑部分依
    法不得加重）。爰審酌被告正值壯年，不思以正途取財，明
    知海洛因經公告列為第一級毒品，竟仍販賣海洛因供人施用
    以牟利，海洛因之數量復高達3 錢之多，戕害他人人身至深
    且鉅，危害社會風氣，助長毒品氾濫，足以衍生其他犯罪，
    危害我國社會治安，所為實不足取，惟念及被告犯後坦承犯
    行，已有悔悟，態度尚佳，及其犯罪之動機、手段、所得利
    益等一切情狀，量處如主文所示之刑。再門號為0000000000
    號行動電話1 支（含SIM 卡1 枚），為被告所有，業據其於
    偵查中供陳在卷（見99年度偵字第14145 號偵卷二第30頁）
    ，為供聯絡本件販賣海洛因之用，係供犯販賣第一級毒品所
    用之物，雖未扣案，惟無積極證據證明業已滅失，應依毒品
    危害防制條例第19條第1 項之規定，與綽號「明仔」之成年
    男子連帶沒收，如全部或一部不能沒收時，由渠等連帶追徵
    其價額。至扣案之現金20,000元雖係被告所有，然無證據證
    明係供被告犯本案所用或所得之物，且非違禁物，爰不另為
    沒收之諭知。另扣案之上開海洛因，業經被告販賣予吳瑞豐
    而交付，且係經警持搜索票，在吳瑞豐前揭住處查獲而扣得
    ，是上開毒品，自應於吳瑞豐所犯之罪併宣告沒收銷燬，無
    庸於被告本件所犯案件中宣告沒收銷燬（最高法院98年度台
    上字第1223號判決意旨參照），併此敘明。
據上論斷，應依刑事訴訟法第299 條第1 項前段，毒品危害防制
條例第4 條第1 項、第17條第2 項、第19條第1 項，刑法第11條
、第28條、第47條第1項、第59條，判決如主文。
本案經檢察官鄧藤墩到庭執行職務。
中    華    民    國    99    年    8     月    19    日
                  刑事第七庭    審判長法  官  陳  箐
                                      法  官  林依蓉
                                      法  官  簡佩珺
以上正本證明與原本無異。
如不服本判決應於收受送達後十日內向本院提出上訴書狀，並應
敘述具體理由；其未敘述上訴理由者，應於上訴期間屆滿後二十
日內向本院補提理由書（均須按他造當事人之人數附繕本）「切
勿逕送上級法院」。
中    華    民    國    99    年    8     月    19    日
                                      書記官  蕭家玲
附錄犯罪科刑法條：
毒品危害防制條例第4條
製造、運輸、販賣第一級毒品者，處死刑或無期徒刑；處無期徒
刑者，得併科新臺幣 2 千萬元以下罰金。
製造、運輸、販賣第二級毒品者，處無期徒刑或 7 年以上有期
徒刑，得併科新臺幣 1 千萬元以下罰金。
製造、運輸、販賣第三級毒品者，處 5 年以上有期徒刑，得併
科新臺幣 7 百萬元以下罰金。
製造、運輸、販賣第四級毒品者，處 3 年以上 10 年以下有期
徒刑，得併科新臺幣 3 百萬元以下罰金。
製造、運輸、販賣專供製造或施用毒品之器具者，處 1 年以上
7 年以下有期徒刑，得併科新臺幣 1 百萬元以下罰金。
前五項之未遂犯罰之。
 附 表
┌──┬─────┬───────────────────────┐
│編號│時 間     │通訊監察譯文（A ：吳瑞豐即0000000000行動電話持│
│    │          │有者；B ：被告即0000000000號行動電話持有者）  │
├──┼─────┼───────────────────────┤
│ 1  │99/04/21  │B ：他說降兩仟                                │
│    │04：30：29│A ：一六喔                                    │
│    │          │B ：對阿                                      │
│    │          │A ：等一下有嗎？                              │
│    │          │B ：我不知道耶，應該有，我現在馬上問看看      │
├──┼─────┼───────────────────────┤
│ 2  │99/04/21  │B ：他是有啦，但是他說要十七，有沒有差那一仟…│
│    │04：33：29│    …不然你要多少                            │
│    │          │A ：一個啦，一錢……我六七點那邊再打給你      │
│    │          │B ：那我就去那個喔                            │
│    │          │A ：對啊，你處理起來                          │
├──┼─────┼───────────────────────┤
│ 3  │99/04/21  │B ：沒有尺耶                                  │
│    │08：11：40│A ：沒有尺我這裡有阿，還是要去波波？          │
├──┼─────┼───────────────────────┤
│ 4  │99/04/21  │B ：我那邊孩子工人不夠，你那邊如果有夠工，他那│
│    │08：18：04│    裡要多兩個給你做，你有辦法做嗎？          │
│    │          │A ：可以阿，怎麼不行，是說不好意思跟你先那個，│
│    │          │    不然那天你說先要給我我就說錢先算給你      │
│    │          │B ：對，他那裡如果多兩錢你那裡有夠二可以做嗎？│
│    │          │A ：MONEY嗎？                                 │
│    │          │B ：不是啦，工人啦你，那裡有沒有夠            │
│    │          │A ：你就工作派來，見面再說                    │
│    │          │B ：你看三天有沒有辦法完工                    │
│    │          │A ：三天喔，我不敢跟你保證啦，但是我跟你說，我│
│    │          │    就像以前我跟你講的那樣，我如果工作做快一點│
│    │          │    利潤比較少而已，哪有差                    │
│    │          │B ：不然如果說要多兩錢給你做                  │
│    │          │A ：好啦，你資料帶著，你拿過來                │
├──┼─────┼───────────────────────┤
│ 5  │99/04/21  │A ：我在樓上                                  │
│    │08：30：52│B ：你那裡有別人喔                            │
│    │          │A ：我女友阿，他就怪癖不要讓人家上去，你如果要│
│    │          │    來我們去波波那邊，那裡就我一個人而已      │
│    │          │B ：你自己一個人就好                          │
│    │          │A ：好ㄚ，不然等一下在那裡相等，我先拿鑰匙還他│
├──┼─────┼───────────────────────┤
│ 6  │99/04/21  │B ：對阿                                      │
│    │08：37：37│A ：不然能在那裡相等就好                      │
│    │          │B ：羊肉嗎？                                  │
│    │          │A ：要在羊肉那嗎？好丫，你再上我的車          │
│    │          │B ：羊肉那邊會比較近嗎？                      │
│    │          │A ：沒有沒有                                  │
│    │          │B ：不然去洗衣那裡好了，我在洗衣那裡等你      │
├──┼─────┼───────────────────────┤
│ 7  │99/04/21  │A ：我要到了                                  │
│    │08：53：00│B ：我跟你講，後面是不是有一個加油站？        │
│    │          │A ：對                                        │
│    │          │B ：你從加油站．對面這個巷子進來你就可以看到我│
│    │          │    在這了                                    │
│    │          │A ：對面的巷子？                              │
│    │          │B ：加油站對面的這條巷子                      │
│    │          │A ：靠城中城那邊的巷子嗎？                    │
│    │          │B ：對阿                                      │
│    │          │A ：郵局對面的巷子嗎？                        │
│    │          │B ：加油站對面的巷子                          │
│    │          │A ：是加油站洗車這邊還是另外那邊              │
│    │          │B ：洗車這邊                                  │
│    │          │A ：向七賢路這邊嗎？                          │
│    │          │B ：對                                        │
│    │          │A ：你要站明顯一點，我如果看不到你怎麼辦？    │
│    │          │B ：不然我來路口這邊等你好了，我在加油站對面這│
│    │          │    裡等你                                    │
└──┴─────┴───────────────────────┘

司法院資訊處製作；財團法人民間司法改革基金會備份。
